臺灣高等法院民事裁定
110年度家抗字第74號
抗  告  人  高崇正  

視同抗告人  包翠英  
相  對  人  高珍娜  
上列當事人間請求侵害配偶權事件，抗告人對於中華民國110年7
月22日臺灣新北地方法院110 年度家調字第909號民事裁定提起
抗告，本院裁定如下：
    主  文
原裁定廢棄。
    理  由
一、按訴訟標的對於共同訴訟之各人必須合一確定者，共同訴訟
    中一人之行為有利益於共同訴訟人者，其效力及於全體，民
    事訴訟法第56條第1項第1款前段定有明文；此規定依家事事
    件法第51條，於家事訴訟程序準用之。查，本件相對人以高
    崇正及包翠英共同侵害配偶權為由，向原法院聲請調解，並
    經原法院以原裁定將本件移送於臺灣士林地方法院（下稱士
    林地院）。抗告人以調解係由相對人代理人高尚仁所聲請，
    惟高尚仁之代理權有欠缺為由，提起本件抗告，係提出非基
    於其個人關係之抗辯，且本件聲請標的對於包翠英必須合一
    確定，雖僅高崇正提起抗告，依上開說明，其抗告效力仍應
    及於原審共同相對人包翠英，茲併列包翠英為視同抗告人，
    合先敘明。
二、抗告意旨略以：相對人所提之民事聲請調解狀，並未記載其
    本人之住居所及與代理人高尚仁間之關係，顯與民事訴訟法
    第116條第1項第1、2款規定不合。又相對人為泰國籍人士，
    並無證據證明其人現在國內，則高尚仁於原法院所提出之委
    任狀（下稱系爭委任狀）未經外事機關加以認證，復無證據
    顯示高尚仁為律師，或符合非律師而得為代理人之條件，其
    代理權即有欠缺。原法院未命補正即逕將本件裁定移送於士
    林地院，自有違誤，求為廢棄原裁定等語。
三、按原告之訴，有由訴訟代理人起訴而其代理權有欠缺、起訴
    不合程式或不備其他要件者，法院應以裁定駁回之，但其情
    形可以補正者，審判長應定期間先命補正，民事訴訟法第24
    9條第1 項第5、6款分別定有明文。上開規定為訴訟成立要
    件，屬法院職權調查事項，而基於當事人程序權之保障，如
    當事人之訴訟行為自始欠缺合法要件，對造復已加以指摘並
    督促法院注意，該受訴法院即應依上開規定查明後命補正，
    或於無法補正或未補正時依法駁回，如已補正始繼續其他訴
    訟程序。
四、經查：
㈠、相對人向原法院所提出之聲請調解狀，並未經相對人簽名或
    用印，而僅有高尚仁之印文（見原審卷第19頁），是高尚仁
    自須受相對人委任而有完整代理權，始得代為聲請調解，且
    依上三、之說明，此為法院應依職權調查之事項。又外國人
    涉訟，委任臺灣訴訟代理人或辯護人之委任狀 (或授權書)
    之審核，應與審理本國人事件持相同之態度，如依卷證資料
    已足認其委任 (或授權) 為真正，而他造亦不爭執，即無須
    要求其委任狀 (或授權書) 應經認證手續，此經司法院91年
    11月15日（91）院台廳民一字第29597號函釋在卷，依其反
    面解釋，如卷證資料尚不足以認定其委任為真正，復為對造
    所爭執者，即應經認證以證明委任為真正。
㈡、本件高尚仁以代理人身分為相對人聲請本件調解時，固提出1
    10年5月6日在印有「委任人高珍娜」之欄位以泰文簽名之委
    任狀影本為證（見原審卷第22至23頁），然相對人並無入境
    我國之記錄，高尚仁則於108年8月間入境後即無出境記錄，
    有相對人護照影本及入出境資訊連結作業查詢結果各2紙在
    卷可稽（見原審卷第25頁、本院卷第6、8頁），則高尚仁是
    否於110年5月6日受相對人委任以提起本件調解之聲請，自
    非無可疑，參以高尚仁提出之委任狀僅為影本，且其非律師
    ，復未證明有何足以擔任相對人代理人之身分或資格等情，
    抗告人高崇正既爭執委任狀是否確為真正，揆諸前開說明，
    受訴法院自應就此訴訟成立要件是否具備乙節加以調查，並
    於得補正時命相對人或高尚仁補正。原法院未予調查或命補
    正，逕將本件裁定移送於士林地院，尚有未合。抗告意旨指
    摘原裁定不當，求予廢棄，為有理由，應由本院廢棄原裁定
    ，由原法院另為妥適之處理。
五、據上論結，本件抗告為有理由，爰裁定如主文。
中　　華　　民　　國　　110 　年　　9 　　月　　2 　　日
                 家事法庭   
                        審判長法  官  王怡雯
                              法  官  吳素勤
                              法  官  呂綺珍

正本係照原本作成。
本裁定除以適用法規顯有錯誤為理由外，不得再抗告。如提起再
抗告，應於收受送達後10日內委任律師為代理人向本院提出再抗
告狀。並繳納再抗告費新臺幣１千元。
中　　華　　民　　國　　110 　年　　9 　　月　　2 　　日
　　　　　　　　　　　　　  　書記官  蔡宜蓁